Prosper Loan Data EDA 
-----

##### by MA, Tianxiang

========================================================

本项目主要分析来自Prosper的历史贷款数据（2006-2014）。此数据集包含 113,937 项贷款，每项贷款有 81 个变量，包括贷款⾦额、借款利率（或利率）、当前贷款状态、借款⼈收⼊、借款⼈就业状态、借款⼈信⽤历史及最新⽀付信息。

```{r echo=FALSE, message=FALSE, warning=FALSE, packages}
# 加载你最终使用的所有组件
# 在这个代码块的分析中。

# 注意，在这个代码块中，将参数 "echo" 设为假。
# This prevents the code from displaying in the knitted HTML output.这可以避免代码混入 HTML 输出显示。
# 应当在文件中，对所有代码块设为 echo=FALSE 。

library(ggplot2)
library(knitr)
library(dplyr)
library(GGally)
library(gridExtra)
library(scales)
```

```{r echo=FALSE, Load_the_Data}
# 加载数据
prosperLoanData <- read.csv('prosperLoanData.csv')

# 处理部分离散特征的顺序
q_lvl <- c("Q1 2006","Q2 2006","Q3 2006","Q4 2006",
           "Q1 2007","Q2 2007","Q3 2007","Q4 2007",
           "Q1 2008","Q2 2008","Q3 2008","Q4 2008",
           "Q1 2009","Q2 2009","Q3 2009","Q4 2009",
           "Q1 2010","Q2 2010","Q3 2010","Q4 2010",
           "Q1 2011","Q2 2011","Q3 2011","Q4 2011",
           "Q1 2012","Q2 2012","Q3 2012","Q4 2012",
           "Q1 2013","Q2 2013","Q3 2013","Q4 2013",
           "Q1 2014")
prosperLoanData$LoanOriginationQuarter <- ordered(prosperLoanData$LoanOriginationQuarter,levels=q_lvl)

s_lvl <- c("Cancelled","Completed","FinalPaymentInProgress",
           "Current","Past Due (1-15 days)","Past Due (16-30 days)",
           "Past Due (31-60 days)","Past Due (61-90 days)",
           "Past Due (91-120 days)",
           "Past Due (>120 days)","Defaulted","Chargedoff")
prosperLoanData$LoanStatus <- ordered(prosperLoanData$LoanStatus,levels=s_lvl)

i_lvl <- c("Not employed","$0","$1-24,999","$25,000-49,999",
           "$50,000-74,999","$75,000-99,999","$100,000+","Not displayed")
prosperLoanData$IncomeRange <- ordered(prosperLoanData$IncomeRange,
                                       levels=i_lvl)

ldp <- subset(prosperLoanData,
              as.Date(LoanOriginationDate) >= as.Date('2009-07-01'))
ldb <- subset(prosperLoanData,
              as.Date(LoanOriginationDate) < as.Date('2009-07-01'))

str(prosperLoanData)
```


# 单变量绘图选择
##### 业务量增长趋势
* 从时间轴上看，，`Prosper`的业务以`2009`年为界明显分为两段，中间应该是经历了业务调整，从06年开始的增长趋势中断，贷款业务暂停；从`2009-07-01`开始，新业务重新启动，并呈指数型增长。
* 因为前后两部分贷款数据可能存在各方面的差异（风控标准、贷款质量、客户群体，等），后续主要研究`2009-07-01`之后的数据；

```{r echo=FALSE}
ggplot(data=prosperLoanData,aes(x=as.Date(LoanOriginationDate))) +
  geom_histogram(color = I('white'),bins = 50) 
```


##### 贷款质量总体分布
从贷款状态分布来看，绝大部分贷款都属于正常状态，少数出现还款逾期；累计来看，少数贷款出现违约和坏账的情况。

```{r echo=FALSE, Univariate_Plots}
ggplot(aes(x=LoanStatus),data = ldp) +
  geom_bar() +
  scale_y_log10(breaks=c(10,100,1000,6000,15000,40000)) +
  theme_bw(base_size = 10) +
  theme(axis.text.x=element_text(angle=45,hjust=1),
        axis.title.x=element_blank())
```


##### 贷款额度、预期收益分布
* 贷款额度在1000到35000之间，额度越小分布越多；在5000的整数倍额度分布普遍比其他金额多；
* 贷款利率主要分布在0.04到0.36；
* 预期收益大部分集中在0.05到0.2之间，存在少数预期收益为负的贷款；
* 预期损失大多集中在0.2以下，但有极少数的预期损失达到0.366；

```{r echo=FALSE, warning=FALSE}
create_histplot <- function(varname, binwidth = 0.1) {
  return(ggplot(aes_string(x = varname), data = ldp) + 
           geom_histogram(color = I('white'),binwidth = binwidth))
}

s1 <- create_histplot('LoanOriginalAmount',1000) + scale_y_log10() 
s2 <- create_histplot('BorrowerRate',0.02)
s3 <- create_histplot('EstimatedReturn',0.02) + scale_y_log10() 
s4 <- create_histplot('EstimatedLoss',0.02)

grid.arrange(s1,s2,s3,s4,ncol=2)
```

##### 贷款人特征：收入、按时还款率、第三方信用分
* 月收入分布接近幂律分布，大多数借款人集中在较低的收入段（小于20000）；
* 按时还款率越低，分布数量越少，多数用户100%守时；
* 第三方信用分，大多集中在650到750之间；

```{r echo=FALSE, warning=FALSE}
s5 <- create_histplot('StatedMonthlyIncome',2000) + 
  scale_y_log10() + 
  coord_cartesian(xlim = c(0,90000))
s6 <- create_histplot('TradesNeverDelinquent..percentage.',0.05) + 
  scale_y_log10()
s7 <- create_histplot('CreditScoreRangeUpper',20) 
s8 <- create_histplot('as.numeric(ProsperScore)',1) + 
  scale_x_continuous(breaks = seq(1,11,1))
grid.arrange(s5,s6,s7,s8,ncol = 2)
```

##### 风险评分
* ProsperScore和ProsperRating在文档中并未有更多的概念介绍，我理解都为风险评估分数；评估评分越高，表示所评估对象表现越好，也即风险越小；两者从取值分布上比较均衡，呈现出中间多两头少的趋势；

```{r echo=FALSE, warning=FALSE}
create_histplot('as.numeric(ProsperRating..numeric.)',1) + 
  scale_x_continuous(breaks = seq(1,7,1))
```



# 单变量分析

### 你的数据集结构是什么？
此数据集包含113,937项贷款，每项贷款有 81个变量，包括贷款⾦额、借款利率（或利率）、当前贷款状态、借款⼈收⼊、借款⼈就业状态、借款⼈信⽤历史及最新⽀付信息。

### 你的数据集内感兴趣的主要特性有哪些？
我感兴趣的主要是**风险**和**收益**两类特征：

* 风险即前面提到的风险评估分数，ProsperScore和ProsperRating；
* 收益即贷款利率相关，BorrowerRate，EstimatedReturn，也包括EstimatedLoss等；

### 你认为数据集内哪些其他特征可以帮助你探索兴趣特点？
* 风险和收益，在理论上就有着联系，研究其相互关系可以直观的帮助理解；
* 借款人（用户）的还款能力、还款意愿（行为），在一个完善的风控体系中，是会反映在风险评分中的，从而也进一步影响贷款额度和质量；本数据集中准备探索的有：IsBorrowerHomeowner，TradesNeverDelinquent..percentage.，IncomeRange，CreditScoreRangeUpper，等；

### 根据数据集内已有变量，你是否创建了任何新变量？
数据集内已有变量已经足够多，暂时未创建新变量；

### 在已经探究的特性中，是否存在任何异常分布？你是否对数据进行一些操作，如清洁、调整或改变数据的形式？如果是，你为什么会这样做？
* 暂未发现异常分布；
* 为了可视化展示的清洗，对部分离散特征的顺序进行了调整，如LoanOriginationQuarter，LoanStatus，IncomeRange；
* 同时为了后续分析，我也把2009-07-01之后对贷款数据单独提取出来。



# 双变量绘图选择
##### 风险评分 vs 收益相关特征
* 风险评分与预期损失有很强的线性关系，随着评估分数的降低，预计损失升高；当评分为最低一级时，预期损失有可能很高，最高达到0.366；
* 风险评分与贷款利率也有一定的线性关系，评分越低，贷款利率整体在上升；
* 从预期收益来看，随着评分降低，由于贷款利率的上升，平均预期收益率也有所上升；但当评分降到最低一级时，由于预期损失的大幅增加，预期收益也将相应下降，部分数据显示还有负收益的可能。

```{r echo=FALSE, Bivariate_Plots}
# 风险高--利率高，预计损失、收益高
t1 <- ggplot(data = subset(ldp,!is.na(ProsperRating..numeric.)),
       aes(x=factor(ProsperRating..numeric.),y=EstimatedLoss)) +
  geom_boxplot()

t2 <- ggplot(data = subset(ldp,!is.na(ProsperRating..numeric.)),
       aes(x=factor(ProsperRating..numeric.),y=BorrowerRate)) +
  geom_boxplot()

t3 <- ggplot(data = subset(ldp,!is.na(ProsperRating..numeric.)),
       aes(x=factor(ProsperRating..numeric.),y=EstimatedReturn)) +
  geom_boxplot()

grid.arrange(t1,t2,t3,ncol=2)
```

##### 风险评分 vs 贷款质量
* 由下图可，见评分越低，贷款中还款逾期，违约，坏账的比例越高；

```{r echo=FALSE}
ggplot(data=subset(ldp,!is.na(ProsperRating..numeric.)),
       aes(x=ProsperRating..numeric.)) +
  geom_bar(aes(fill=LoanStatus),position = 'fill')
```

##### 风险评分 vs 用户特征
* 收入水平（还款能力）：StatedMonthlyIncome
* 按时还款比例（还款意愿）：TradesNeverDelinquent..percentage.
* 第三方征信分数（信用度）：CreditScoreRangeUpper
* 从上述三项借款人维度的特征来看，随着风险评分的升高，用户质量更好，其特征值分布也有着明显的升高趋势；
* 一个奇怪的地方是，在风险评分最低一级，第三方征信分数分布反而不是最低；这其中存在第三方机构的征信评分在业务或评估标准上与Prosper有差别的可能。

```{r echo=FALSE}
t1 <- ggplot(data = subset(ldp,!is.na(ProsperRating..numeric.)),
       aes(x=factor(ProsperRating..numeric.),
           y=TradesNeverDelinquent..percentage.)) +
  geom_boxplot()

t2 <- ggplot(data = subset(ldp,!is.na(ProsperRating..numeric.)),
       aes(x=factor(ProsperRating..numeric.),y=CreditScoreRangeUpper)) +
  geom_boxplot()

t3 <- ggplot(aes(x=factor(ProsperRating..numeric.),y=StatedMonthlyIncome),
       data = subset(ldp,!is.na(ProsperRating..numeric.))) +
  geom_boxplot() +
  coord_cartesian(ylim = c(0,10000))

grid.arrange(t1,t2,t3,ncol=2)
```

##### 用户特征 vs 贷款利率
* 上述展示了风险评分和贷款利率、用户特征之间的关系；单独看用户特征和贷款利率之间的关系，可以得到：借款人还款能力、还款意愿、信用分越高，Prosper给出的贷款利率大概率上越低。

```{r echo=FALSE, warning=FALSE, message=FALSE}
tmp1 <- ggplot(data = subset(ldp,!is.na(TradesNeverDelinquent..percentage.) & !is.na(BorrowerRate)),
       aes(x=TradesNeverDelinquent..percentage.,
           y=BorrowerRate)) +
  geom_jitter(alpha=1/100,color='orange') +
  geom_line(stat='summary',fun.y=median,linetype=2,color='blue') +
  geom_smooth(method = 'lm',color='red') +
  scale_x_continuous(limits = c(0.2,1),breaks = seq(0.2,1,0.1)) 
 
tmp2 <- ggplot(aes(x=CreditScoreRangeUpper,y=BorrowerRate),
               data=subset(ldp,
                           !is.na(CreditScoreRangeUpper) 
                           & !is.na(BorrowerRate))) +
  geom_jitter(alpha=1/100,color='orange') +
  geom_line(stat='summary',fun.y=mean,linetype=2,color='blue') +
  geom_smooth(method = 'lm',color='red') 

tmp3 <- ggplot(aes(x=StatedMonthlyIncome,y=BorrowerRate),
               data=subset(ldp,
                           !is.na(StatedMonthlyIncome) 
                           & !is.na(BorrowerRate)))+
  geom_jitter(alpha=1/100,color='orange') +
  geom_smooth(color='red') +
  scale_x_continuous(limits = c(0,15000))

grid.arrange(tmp1,tmp2,tmp3,ncol=2)
```


##### 相关性分析
* 下图抽样数据，综合列举了现有连续变量的相关性，可见风险评分`ProsperRating..numeric.`，预期损失`EstimatedLoss`，贷款利率`BorrowerRate`，三者之间的相关性最强；
* 单独计算上述三个变量在全量数据的相关性，可见风险评分`ProsperRating..numeric.`与贷款利率`BorrowerRate`的相关性最强，负相关系数为`-0.93`；

```{r echo=FALSE, message=FALSE, warning=FALSE}
columns_list <- c('LoanOriginalAmount',
                  'BorrowerRate',
                  'EstimatedReturn',
                  'EstimatedLoss',
                  'StatedMonthlyIncome',
                  'TradesNeverDelinquent..percentage.',
                  'CreditScoreRangeUpper',
                  'ProsperRating..Alpha.',
                  'ProsperScore')

loanData_samp <- na.omit(ldp)
loanData_samp <- loanData_samp[sample(1:nrow(ldp), 10000), columns_list]
loanData_samp$ProsperRating..Alpha. <- 
  as.numeric(loanData_samp$ProsperRating..Alpha.)

ggcorr(loanData_samp,label_alpha = TRUE,label = TRUE, legend.position = 'none',
       size = 2, hjust = 0.75) 
```

```{r}
post_2009_no_na <- na.omit(ldp)
cor(as.numeric(post_2009_no_na$ProsperRating..numeric.), 
    post_2009_no_na$EstimatedLoss)

cor(as.numeric(post_2009_no_na$ProsperRating..numeric.), 
    post_2009_no_na$BorrowerRate)

cor(as.numeric(post_2009_no_na$EstimatedLoss), 
    post_2009_no_na$BorrowerRate)
```

# 双变量分析

### 探讨你在这部分探究中观察到的一些关系。这些感兴趣的特性与数据集内其他特性有什么区别？
* 从前面的分析，风险评分和贷款利率、预期损失、预期收益都呈负线性相关，这也印证了常识“风险越高，收益越大”；
* 然而从预期收益看，虽然随评分降低收益增加，但增幅在缓慢减弱；当评分在最低一级时，由于预期损失的大幅增加，平均预期收益不增反降，出现净损失的概率反而增大；

### 你是否观察到主要特性与其他特性之间的有趣关系？
* 主要特征与贷款质量，用户质量也有着紧密联系；
* 风险评分直接预测了贷款质量：评分越低，贷款出现逾期、违约、坏账的概率上升；
* 风险评分和用户质量呈线性正相关，评分越高，用户收入、按时还款率、第三方征信分数也都越高；
* 从收益的角度，贷款利率总体与用户质量呈反比，当用户质量越高，Prosper给出的贷款利率大概率上越低。

### 你发现最强的关系是什么？
我发现的最强的线性关系，是风险评分`ProsperRating..numeric.`与贷款利率`BorrowerRate`，线性负相关系数`-0.93`；




# 多变量绘图选择
##### 贷款金额增长趋势 vs 房产
* 随时间推进，每单贷款金额在逐步升高；
* 在上述过程中，有房产的借款人普遍能比无房产的借款人贷到更多金额。

```{r echo=FALSE, Multivariate_Plots}
amt1 <- ggplot(aes(x=LoanOriginationQuarter,y=LoanOriginalAmount),
       data = ldp) +
  geom_boxplot() +
  theme_bw(base_size = 10) +
  theme(axis.text.x=element_text(angle=45,hjust=1),
        axis.title.x=element_blank())

amt2 <- ggplot(aes(x=LoanOriginationQuarter,
                   y=LoanOriginalAmount,
                   color=IsBorrowerHomeowner),
       data = ldp) +
  geom_boxplot() +
  theme_bw(base_size = 10) +
  theme(axis.text.x=element_text(angle=45,hjust=1),
        axis.title.x=element_blank())

grid.arrange(amt1,amt2,ncol=1)
```



##### 风险评分 vs 贷款利率
* 这里把两类评分都考虑进来，ProsperScore和ProsperRating并不完全等价，但是增减的趋势一致；
* 对于贷款利率，ProsperScore和ProsperRating两个特征同时也有相互促进的作用，当两者分数同时很低时，贷款利率水平达到最高，反之亦然；

```{r echo=FALSE}
ggplot(data=subset(ldp,!is.na(ProsperRating..numeric.) & !is.na(ProsperScore)), 
       aes(x = factor(ProsperScore), 
           y = factor(ProsperRating..numeric.),
           color=BorrowerRate)) + 
  geom_jitter(alpha=1/2)
```


##### 收入水平 vs 贷款额度 vs 贷款质量
* 由下图，从贷款总量分布来看，Prosper基本只贷给年收入$25000以上的用户，小于或者没有工作的借款人，成功贷款的几率很小；
* 从贷款质量上看，收入越高，逾期+违约+坏账的总金额比例越低；

```{r echo=FALSE}
ggplot(data=subset(ldp,!is.na(IncomeRange)),
       aes(x=IncomeRange,y=LoanOriginalAmount)) +
  geom_bar(aes(fill=LoanStatus),position = 'stack',stat = 'summary',fun.y=sum) +
  theme_bw(base_size = 10) +
  theme(axis.text.x=element_text(angle=45,hjust=1),
        axis.title.x=element_blank())
```



# 多变量分析

###  探讨你在这部分探究中观察到的一些关系。通过观察感兴趣的特性，是否存在相互促进的特性？
* 部分特征间是存在相互促进特性的。前述我们得到风险评分ProsperRating与贷款利率强相关；而当把另外一个风险评分ProsperScore纳入分析时，两者虽然不完全等价，但是增减的趋势一致；
* 另外一个相互促进的例子是贷款利率BorrowerRate和预期损失EstimatedLoss，当预期损失越高时，Prosper给出的贷款利率也会相应升高。

### 这些特性之间是否存在有趣或惊人的联系呢？
* 前面提到的四类特性，风险、收益、贷款质量、用户质量，两两间都存在联系，这也驱动了金融科技领域的发展；
* 风险和收益并存；（预期损失和预期收益正相关）
* 风险评分预测贷款质量；（评分和坏账率负相关）
* 用户质量影响风险评分，也影响贷款质量；（收入水平、按时还款行为，与评分正相关，与坏账率负相关）
* 风控策略倾向于在低风险的区间最大化收益；（贷款大多交给高收入人群，以较低的贷款利率和低风险，来获取稳定收益）

### 选项：你是否创建过数据集的任何模型？讨论你模型的优缺点。
我认为这个数据集更多在于探索和理解，这里并未构建模型。

------

# 定稿图与总结

### 绘图一
```{r echo=FALSE, Plot_One}
ggplot(data = subset(ldp,!is.na(ProsperRating..numeric.)),
       aes(x=factor(ProsperRating..numeric.),y=EstimatedReturn)) +
  geom_boxplot() +
  theme(plot.title = element_text(hjust = 0.5)) +
  labs(title = "Risk vs Return")
```

### 描述一
* 上图可以很好的看出风险和回报之间的关系。`预期回报`可以近似等于`贷款利率`-`预期损失`，整体上说风险越大（评分越低），预期回报升高。
* 当评分太低时，由于预期损失的大幅增加，预期回报整体下降，回报为负的概率升高。

### 绘图二
```{r echo=FALSE, Plot_Two}
ggplot(aes(x=LoanOriginationQuarter,
           y=LoanOriginalAmount,
           color=IsBorrowerHomeowner),
       data = ldp) +
  geom_boxplot() +
  theme_bw(base_size = 10) +
  theme(axis.text.x=element_text(angle=45,hjust=1),
        axis.title.x=element_blank(),
        legend.position = 'top',
        plot.title = element_text(hjust = 0.5)) +
  labs(title = "Growth of Loan Amount")
```

### 描述二
* 上图可看出Prosper自2009年7月以来的贷款业务增长情况，以及其对借款人有无房产的偏好区别。
* 总体来说，单比贷款的贷款额度，随时间逐渐升高；而在这个过程中，贷款给有房产客户的金额、增幅，都普遍大于无房产客户。
* 因此房产作为用户还款能力的一个维度，在一定程度上影响着Prosper的风控决策。

### 绘图三
```{r echo=FALSE, Plot_Three}
ggplot(data=subset(ldp,!is.na(IncomeRange)),
       aes(x=IncomeRange,y=LoanOriginalAmount)) +
  geom_bar(aes(fill=LoanStatus),position = 'stack',stat = 'summary',fun.y=sum) +
  theme_bw(base_size = 10) +
  theme(axis.text.x=element_text(angle=45,hjust=1),
        axis.title.x=element_blank(),
        plot.title = element_text(hjust = 0.5)) +
  labs(title = "Loan Distribution by Borrower Income Range")
```

### 描述三
* 上图可看出，贷款金额基本都集中在年收入$25000以上的用户，小于或者没有工作的借款人，成功贷款的几率很小；
* 从贷款质量上看，收入越高，逾期+违约+坏账的总金额比例越低；
* 收入水平也是用户还款能力的一个重要维度，不仅直接反映出单比贷款的风险程度，也很大程度影响了Prosper的风控决策；
* Prosper的风控策略倾向于在低风险的区间最大化收益；（贷款大多交给高收入人群，以较低的贷款利率和低风险，来获取稳定收益）

------

# 反思
* 在本项目中，我尝试去探索互联网金融领域风险、收益间的数据及其关联。由于数据集特征较多（81个），理解每个特征的含义，并挑选感兴趣且值得探索的特征，是一件很有难度的事情。
* 值得高兴的是，在探索过程中，我逐渐找到了几类具有代表性的特征，如贷款质量、风控评分、用户质量、预期回报、等，他们相互都有着联系，也共同驱动着业务的增长。
* 当然分析之后，还有很多工作可以继续挖掘：首先是深入分析其他特征，从不同的角度发现数据内在的关联，并产生洞见。另外也可以从算法模型方向入手，在确定需预测标签的前提下，建模并提升预测准确率，更好的为风控决策提供帮助。